【裁判字號】    98,訴,820
【裁判日期】    980929
【裁判案由】    給付貨款
【裁判全文】
臺灣臺北地方法院民事判決               98年度訴字第820號
原        告  捷元股份有限公司
法定代理人    乙○○
訴訟代理人    戊○○
被       告   生純企業有限公司
兼法定代理人  甲○
被       告   丁○○
              丙○○
前列2人共同
訴訟代理人    甲○
上列當事人間請求給付貨款事件，本院於民國98年9 月8 日言詞
辯論終結，判決如下：
    主  文
被告應連帶給付原告新臺幣伍拾柒萬玖仟伍佰陸拾參元，及自民
國九十八年三月二十九日起至清償日止，按年息百分之十計算之
利息。
訴訟費用由被告連帶負擔。
    事實及理由
壹、程序事項
    按當事人得以合意定第一審管轄法院，民事訴訟法第24條第
    1 項前段定有明文。查本件被告之住所雖分別於高雄縣及屏
    東縣，惟兩造於買賣契約第26條約定同意以本院為第一審管
    轄法院，有經銷合約書1 份在卷可稽（見本院卷第11頁），
    是本院就本件訴訟自有第一審管轄權，合先敘明。
貳、實體事項
一、原告起訴主張：被告生純企業有限公司（下稱生純公司）於
    民國93年9 月20日邀同其餘被告甲○、丁○○、丙○○為連
    帶保證人，雙方簽訂經銷合約書（下稱系爭合約），約定由
    伊將所代理之資訊、通信等各類產品出售予生純公司代為經
    銷，再與生純公司按月結算貨款。詎生純公司自97年7 月起
    至同年12月止，尚積欠伊貨款及維修費新臺幣（下同）59萬
    401 元未清償，扣除伊應給付生純公司之佣金後，尚有57萬
    9,563 未為給付，爰依系爭合約及連帶保證之法律關係，請
    求被告如數給付等語。並聲明：被告應連帶給付原告57萬9,
    563 元，及自起訴狀繕本送達翌日起至清償日止，按年息10
    % 計算之利息。
二、被告則以：
    原告為愛普生（EPSON） 品牌之代理商，每年均會將愛普生
    之產品規格書提供被告生純公司經銷使用，且依兩造間之經
    銷契約，原告有義務提供愛普生產品之投標廠商規格證明書
    ，惟98年原告之業務人員即訴外人楊富評故意不告知台灣銀
    行採購部（下稱台銀採購部）有招標之機會，且未提供產品
    規格證明書予生純公司，致生純公司無法參與台銀採購部之
    投標，依財政部所頒營造業同業利潤標準比率表以1 成之利
    潤計算，被告生純公司應受有200 萬元之1 成即20萬元之損
    失及公司商譽上之損害。原告未履行上開「提供義務」及「
    告知義務」，屬附隨義務之違反，造成被告生純企業之損失
    ，原告自應依民法債務不履行之規定，賠償被告因此所受之
    20萬元損害；另原告尚有佣金16,000元未給付，爰以上開21
    萬6,000 元主張抵銷等語。並聲明：原告之訴駁回。
三、兩造不爭執事項：
  (一)被告生純公司於93年9 月20日邀同被告甲○、丁○○、丙○
    ○為連帶保證人，與原告簽訂經銷商合約書，由原告將所代
    理之資訊、通信及其他各類產品（含EPSON 公司產品）委託
    被告生純公司代為銷售。
  (二)被告生純企業於97年7 月起向原告購買之電腦周邊設備產品
    ，原告業已交付予生純公司，惟被告尚餘57萬9,563 元之貨
    款未給付。
  (三)依台銀採購部之規定，經銷商須取得產品規格書後，始取得
    參加台銀採購案之資格。
  (四)被告生純公司於93年至97年均參加台銀採購部電腦耗材之採
    購，惟未取得98年愛普生銷售台銀採購部之權益。
四、本件原告主張被告生純公司積欠其貨款未清償，其餘被告為
    生純公司之連帶保證人，爰請求被告負連帶清償責任等語，
    然為被告所否認，並以前揭情詞置辯，是本件之爭點厥為：
    (一)原告請求被告連帶給付貨款有無理由？(二)若有，被告生純
    公司得否主張抵銷？(三)若可，其得抵銷之金額若干？
  (一)原告請求被告連帶給付貨款有無理由？
    原告主張被告生純企業於97年7 月起向原告購買之電腦周邊
    設備產品，原告業已交付生純公司，惟生純公司迄今尚餘57
    萬9,563 元之貨款未給付之事實，業據提出經銷合約書、出
    貨單等件為證（見本院卷第6-71頁），且為被告所不爭執，
    應堪信為真實。從而，原告本於系爭經銷合約之約定，請求
    被告連帶給付原告上開款項，自屬有據。
  (二)若有，被告生純公司得否主張抵銷？
  (1)按附隨義務雖非債之關係所固有及必備之基本義務，惟其如
    係為達一定附從目的而擔保債之效果完全實現所為之約定，
    倘債務人不為履行，致影響債權人契約利益及目的之完成，
    債權人固非不得依民法關於債務不履行之規定請求損害賠償
    ，然本件被告抗辯原告未盡提供產品規格證明書之附隨義務
    及告知義務云云，業據原告所否認，自應由被告就此利己事
    實負舉證之責。經查，兩造於簽訂系爭經銷合約書時，並無
    約定原告有提供產品規格證明書予被告之義務，此有系爭合
    約附卷可憑，且為被告所不爭執（見本院卷第150 頁），應
    堪信為真實；佐以證人即原告公司業務員林茂椿到庭證稱：
    我負責將我們公司代理之產品出售予被告生純公司，規格證
    明書係由愛普生公司提供給經銷商，我們是代理商，原廠如
    何選擇經銷商，代理商不會知道，被告生純公司與原告交易
    時間很長，我任職期間愛普生公司都有提供規格證明書給經
    銷商，有時是透過代理商，有時是原廠直接給，代理商並無
    提供規格證明書予經銷商之義務，但可以幫經銷商提報等語
    （見本院卷第169 頁），顯見原告僅於應供應商之要求時，
    方代為轉交產品規格證明書予經銷商，並非以提供產品規格
    證明書為其附隨義務；再參諸產品規格證明書乃由製造廠商
    及經銷商共同簽名提出，而非由代理商名義出具之文書，有
    被告所提出之投標廠商規格證明書多紙在卷可憑（見同上卷
    第140-144 頁），益徵產品規格證明書應係由製造廠商所提
    供，則愛普生公司未於98年間台銀採購部辦理招標時，出具
    產品規格證明書予被告，乃供應商與經銷商間之問題，自難
    遽認代理商有何告知義務或附隨義務之違反。是被告抗辯原
    告有上開債務不履行，致其受有20萬元之損害云云，殊無可
    取。
  (2)次查，被告抗辯原告尚積欠其16,000元佣金未給付，其得據
    此主張抵銷云云，然原告於起訴時已將上開金額自請求之貨
    款中先行扣除（其中5,162 元沖銷發票號碼AW00000000，餘
    額10,838元則沖銷發票號碼AW00000000之一部）乙情，有原
    告所提出之出貨單、及沖帳明細表各1 份（見本院卷第148
    頁）在卷可考，則被告主張應自原告請求之57萬9,563 元貨
    款中抵銷上開金額，即非正當。
五、從而，原告本於系爭契約及連帶保證之法律關係，請求被告
    連帶給付原告57萬9,563 元，併依系爭合約第5 條第4 款之
    約定，請求被告給付自起訴狀繕本送達之翌日即98年3 月29
    日起至清償日止，按年息10％計算之遲延利息，即屬有據，
    應予准許。
六、本件事證已臻明確，兩造其餘之攻擊防禦方法，經審酌後認
    均無礙判決之結果，爰不予一一論述。
七、訴訟費用負擔之依據：民事訴訟法第85條第2項。
中    華    民    國    98    年    9     月    29    日
                  民事第五庭    法  官  吳佳薇
以上正本係照原本作成
如對本判決上訴，須於判決送達後20日內向本院提出上訴狀
中    華    民    國    98    年    9     月    29    日
                                書記官  黃曼琳


司法院資訊處製作；財團法人民間司法改革基金會備份。
